【裁判字號】    92,台上,5462
【裁判日期】    921002
【裁判案由】    偽造文書
【裁判全文】
最高法院刑事判決                              九十二年度台上字第五四六二號
    上  訴  人
    即 自訴 人  陳華平
    自訴代理人  乙○○
    上 訴人 即
    被      告  丁○○
                丙○○
                戊○○
                甲○○
                己○○
右上訴人等因陳華平自訴被告等偽造文書案件，不服台灣高等法院台中分院中華民國
九十一年十二月二十四日第二審更審判決︵九十年度重上更(四)字第一三二號，自訴案
號：台灣台中地方法院八十三年度自更字第一一號︶，提起上訴，本院判決如左：
    主  文
上訴駁回。
    理  由
按刑事訴訟法第三百七十七條規定：上訴於第三審法院，非以判決違背法令為理由，
不得為之。是提起第三審上訴，應以原判決違背法令為理由，係屬法定要件。如果上
訴理由狀並未依據卷內訴訟資料具體指摘原判決不適用何種法則或如何適用不當，或
係對原審已調查明確並於判決內論駁或說明之事項，徒憑己見重為事實上之爭辯，或
任意指摘，顯與法律規定得為第三審上訴理由之違法情形不相適合時，俱應認其上訴
為違背法律上之程式，予以駁回。自訴人陳華平上訴意旨略稱：本件被告丁○○、丙
○○、戊○○、甲○○、己○○均有前科紀錄，不知悔改，惡性重大，原審僅各處有
期徒刑三月，量刑過輕，請求改判各處一年以上有期徒刑云云。被告丁○○、丙○○
、戊○○、甲○○、己○○上訴意旨略稱：(1)本件係因自訴人擔任台中市廣西同鄉會
︵下稱廣西同鄉會︶理事長時，違法瀆職，導致該同鄉會被整理，而衍生自訴人掀起
不斷之訟案風波，自訴人係犯罪之加害人，而非直接被害人，且對於會籍之整理無權
過問，無資格提起自訴。(2)被告等清查會籍，整理作業透明合法，並無偽造文書之犯
罪情形，自訴人好訟成性，原審受自訴人私人出錢僱用之敬言鑑定公司對己○○筆錄
鑑定之影響，指被告等共同行使偽造私文書使法院及自訴人受害，有違無罪推定及證
據法則。(3)自訴人有打不完之官司，其目的在於整人、坑人和詐財、斂財，原審量刑
時未審酌及此，無法令人折服。(4)整理小組有其法定任務，不為名不為利，無任何動
機目的，無偽造王賢賦、何黃碧蘭、廖家驥、潘展酋、霍德馨等五人﹁意願調查表﹂
之必要，自訴人利用會員身份打官司分享同鄉會財產，居心可惡，原審未盡事實審調
查審理之能事，在無充分理由及證據狀況下，改判被告等有罪，顯然違背刑事訴訟法
第三百七十九條第九、十、十四款之規定云云。
惟查：原判決撤銷第一審關於諭知被告丁○○、丙○○、戊○○、甲○○、己○○無
罪之判決，改判均論處各該被告等共同行使偽造私文書，足以生損害於公眾及他人罪
刑，係依憑自訴人陳華平之指訴，被告己○○、甲○○、丁○○、戊○○之供述，證
人王錦鏡之證供，卷附台中市政府八十一府社行字第四三二一號函、廣西同鄉會會員
通訊錄、會員名冊、組織章程、新會員聲請入會登記簿、會員資料卡、第三屆會務工
作人員名單、偽造之非會員霍德馨及廖家驥、潘展酋、王賢賦、何黃碧蘭等人送回之
﹁同意保持會籍﹂明信片、入會人員意願調查明信片影本、中央警察大學民國︵下同
︶八十五年一月八日︵84︶校科字第八四四一○七號函及鑑定書、台中市警察局西屯
區戶政事務所八十一年七月二十二日中市西屯戶字第三八一二號函等證據，為其論罪
之基礎，並詳述其認定事實、取捨證據之心證理由，對於被告等否認偽造文書犯行，
認為不可採取，亦逐一詳予說明論駁，其推理論斷於證據法則並無違背。且敘明：自
訴人前於八十一年六月八日，以鄧善宏、丁○○、丙○○、戊○○、謝汝範等︵下稱
鄧善宏等五人︶，在印製廣西同鄉會第四屆理監事選舉票時，故意不將部分會員列入
，並勾結台中市政府社會局行政課職員程泰源，准予違法召開會員大會及為虛偽陳報
而予登載等情，向第一審法院自訴鄧善宏等五人共犯刑法第二百十三條之罪嫌，鄧善
宏等五人在該案︵台灣台中地方法院八十一年度自字第四一二號︶審理中，於八十一
年十一月十六日提出由己○○簽署霍德馨、潘家驥、潘展酋、王賢賦、何黃碧蘭等人
姓名之﹁同意保持會籍﹂明信片，及由甲○○撰寫之﹁入會人員意願調查明信片影本
︵七人︶﹂於該院，以為證據，苟前述之﹁同意保持會籍明信片﹂等係屬偽造無訛，
則鄧善宏等五人在該案審理中提出各該明信片等文件，自足使自訴人在該案之訴訟權
益蒙受損害，並影響法院對事實之判斷，自訴人自係本件偽造文書犯罪之直接被害人
，得提起本件自訴等情。其理由第三項、第四項並記載其係引用中央警察大學上開鑑
定書及其他證據，資為認定何黃碧蘭等五人之同意保持會籍明信片確係由己○○所偽
造，及與其餘被告共同行使之事實及理由，被告等上訴意旨謂原判決認定被告等犯罪
，係受自訴人私人出錢僱用之敬言鑑定公司對己○○筆錄鑑定之影響，自無足取。又
原判決已說明其審酌量刑之情形，並在法定刑度內而為量刑，尚無逾越法律規定範圍
或濫用權限情事，自訴人陳華平上訴意旨泛指原審量刑過輕，並非適法之第三審上訴
理由。被告等其餘上訴意旨並未依據卷內訴訟資料具體指摘原判決不適用何種法則或
如何適用不當，係對原審已調查明確並於判決內論駁或說明之事項，徒憑己見重為事
實上之爭辯，或任意指摘，自與法律規定得為第三審上訴理由之違法情形不相適合。
綜上說明，應認本件上訴違背法律上之程式，均應予駁回。又本案陪席法官陳世雄，
與原審更審前參與審理之法官陳世雄姓名相同，但非同一人，附此明。
據上論結，應依刑事訴訟法第三百九十五條前段，判決如主文。
中      華      民      國    九十二    年      十      月      二      日
                              最高法院刑事第十一庭
                                  審判長法官  呂  潮  澤
                                        法官  陳  世  雄
                                        法官  孫  增  同
                                        法官  林  開  任
                                        法官  陳  東  誥
      右正本證明與原本無異
                                              書  記  官
中      華      民      國    九十二    年      十      月      七      日


司法院資訊處製作；財團法人民間司法改革基金會備份。
